【裁判字號】    99,交抗,56
【裁判日期】    991231
【裁判案由】    違反道路交通管理處罰條例聲明異議
【裁判全文】
臺灣高等法院花蓮分院交通事件裁定      99年度交抗字第56號
抗  告  人
即受處分人  古雅玲  32歲民.
上列抗告人因違反道路交通管理處罰條例案件，對於臺灣花蓮地
方法院99年度交聲字第386號中華民國99年10月14日裁定，提起
抗告，本院裁定如下：
    主  文
抗告駁回。
    理  由
一、抗告意旨略以：民國99年8月5日22時抗告人騎乘機車搭載小
    朋友，距前方150公尺處有設置臨檢，抗告人因小朋友東西
    掉了而折返並無調頭逃跑，未料警員尾隨在後，抗告人已熄
    火並無行駛，取締員警要求抗告人出示行照、駕照和身分證
    ，抗告人配合指示，然抗告人當時並無攜帶身分證，僅有健
    保卡，取締員警即稱抗告人滿身酒味，然抗告人並無喝酒，
    取締員警告知抗告人有酒味後，即取走抗告人之鑰匙和證件
    ，當時取締員警並無酒測器，亦無請其他員警支援酒測，並
    令抗告人下車，抗告人皆配合取締員警之指示，但取締員警
    取走鑰匙和安全帽後就自行離去，抗告人並無自行離開，其
    乃和小朋友在取締地點並由朋友來搭載回家云云。
二、經本院核閱全卷後，認原審裁定並無不當，應予維持，除引
    用原裁定理由外，另補充說明如下：
  1.按汽車（包括機車）駕駛人拒絕接受酒精濃度測試之檢定者
    ，處新臺幣六萬元罰鍰，並當場移置保管該汽車及吊銷該駕
    駛執照，且三年內不得考領駕駛執照，道路交通管理處罰條
    例第35條第4項前段、第67條第2項前段分別定有明文。
  2.查本件取締警員即花蓮縣警察局新城分局警員朝仁明於原審
    調查時，以證人身分具結證述其如何目擊抗告人騎車搖搖晃
    晃、看到巡邏車後調頭、經警攔停後發現抗告人身上有酒味
    、未帶身分證、不配合至警局酒測及查證身分，經警告知欲
    請同事支援酒測器到現場實施酒測，抗告人亦不配合並自行
    離開現場等情甚為明確，而證人朝仁明與抗告人素不相識，
    亦無怨隙，衡情應無甘冒觸犯偽證重罪，故意構詞誣陷抗告
    人之可能，而抗告人亦坦承當時確有調頭折返、拒絕酒測等
    情，足見證人朝仁明所述應屬實情，抗告意旨徒以其是因為
    東西掉落而折返，並未喝酒且未離開現場云云置辯，尚非可
    信。
  3.按「警察於公共場所或合法進入之場所，得對於下列各款之
    人查證其身分：一、合理懷疑其有犯罪之嫌疑或有犯罪之虞
    者。」、「警察依前條規定，為查證人民身分，得採取下列
    之必要措施：一、攔停人、車、船及其他交通工具。二、詢
    問姓名、出生年月日、出生地、國籍、住居所及身分證統一
    編號等。三、令出示身分證明文件。四、若有明顯事實足認
    其有攜帶足以自殺、自傷或傷害他人生命或身體之物者，得
    檢查其身體及所攜帶之物。依前項第二款、第三款之方法顯
    然無法查證身分時，警察得將該人民帶往勤務處所查證。」
    「警察對於已發生危害或依客觀合理判斷易生危害之交通工
    具，得予以攔停並採行下列措施：一、要求駕駛人或乘客出
    示相關證件或查證其身分。二、檢查引擎、車身號碼或其他
    足資識別之特徵。三、要求駕駛人接受酒精濃度測試之檢定
    。警察因前項交通工具之駕駛人或乘客有異常舉動而合理懷
    疑其將有危害行為時，得強制其離車；有事實足認其有犯罪
    之虞者，並得檢查交通工具。」警察職權行使法第6條第1項
    第1款、第7條第1項、第2項前段、第8條定有明文。本件抗
    告人經警員目擊其騎車搖搖晃晃並調頭折返，攔停後發現身
    上有酒味且無身分證件等情，已如前述，則警員已發現抗告
    人有犯罪嫌疑，其欲對抗告人查證身分並進行酒測，均於法
    有據。又當時取締警員因酒測器送檢而告知抗告人可請求同
    事支援酒測器到現場或至新城分局接受酒測，然抗告人仍拒
    絕配合酒測，並自行離開現場，則取締員警乃依道路交通管
    理處罰條例第35條第4項前段規定，取走抗告人機車鑰匙和
    安全帽，並保管抗告人之機車，亦為適法之處置。原審綜合
    證人朝仁明之證詞及抗告人之供述，認定抗告人確有於警員
    舉發之時間、地點，騎乘機車拒絕接受酒精濃度測試之違規
    事實明確，原處分並無違誤而駁回抗告人之異議，認事用法
    ，均無不當。抗告人猶執陳詞，提起本件抗告，未對舉發是
    否有違法之情事，另行提出其他相關事證以供本院調查，其
    空言否認違規並指摘原裁定不當，為無理由，應予駁回。
三、據上論結，應依道路交通事件處理辦法第25條，刑事訴訟法
    第412條之規定，裁定如主文。
中    華    民    國    99    年    12    月    31    日
                交通法庭審判長法  官  何方興
                              法  官  陳秋錦
                              法  官  林碧玲
以上正本證明與原本無異。
本件不得抗告。
中    華    民    國    99    年    12    月    31    日
                              書記官  李閔華

司法院資訊處製作；財團法人民間司法改革基金會備份。
